【裁判字號】    90,聲,1156
【裁判日期】    901031
【裁判案由】    宣告沒收
【裁判全文】
臺灣士林地方法院刑事裁定                          九十年度聲字第一一五六號
    聲  請  人  臺灣士林地方法院檢察署檢察官
    被      告  甲○○
右聲請人因違禁物事件，聲請單獨宣告沒收（九十年度聲沒字第三五九號），本院裁
定如左：
    主  文
聲請駁回。
    理  由
一、本件聲請意旨略以：按違禁物得單獨宣告沒收，又查獲之毒品，不問屬於犯人與
    否，均沒收銷燬之，刑法第四十條但書、毒品危害防制條例第十八條第一項前段
    定有明文。本件被告甲○○因違反毒品危害防制條例案件，經臺灣士林地方法院
    檢察署檢察官於民國九十年九月四日以九十年度偵字第二四０九號為不起訴處分
    確定。經查扣之安非他命淨重零點七二公克及摻有海洛因之煙絲一包係違禁物，
    爰依上開規定聲請宣告沒收等語。
二、上開聲請意旨所指等情固非無見，然查：本件扣案結晶一包及煙絲一包，經送鑑
    驗結果，結晶一包為第二級毒品安非他命，而煙絲一包則摻有第一級毒品海洛因
    ，此有法務部調查局檢驗通知書一紙附卷可按雖無疑義。惟被告甲○○所穿著衣
    服內夾帶上開毒品而為看守所管理員搜查扣得，固據被告坦認不諱，然辯稱：扣
    案夾帶有前揭毒品外套係其兄謝銀村所有，伊不知情等語，並核與其兄謝銀村於
    偵查中所述相符，嗣經檢察官查察結果，亦認所辯屬實，而為不起訴處分，此有
    臺灣士林地方法院檢察署檢察官九十年度偵字第二四０九號不起訴處分書可按，
    是本件查扣上開毒品，乃屬謝銀村所有，雖被告並無持有意思堪認為構成何種犯
    罪，然該等扣案物品仍屬謝銀村涉嫌犯罪之證據，縱聲請宣告沒收之物為違禁物
    ，依法得單獨宣告沒收，惟仍以在謝銀村犯罪偵查或審理時併為處理為宜，否則
    即有導致證據滅失之虞。況本件聲請人以被告為對象聲請宣告沒收上開客體，惟
    被告並非扣案物之所有人、持有人已如前述，其與該等物品即無利害關係，真正
    有利害關係或應受裁定之人實為謝銀村，而依刑事訴訟法第四百零三條規定：當
    事人對於法院之裁定有不服者，除有特別規定外，得抗告於直接上級法院。證人
    、鑑定人、通譯及其他非當事人受裁定者，亦得抗告。依據上開規定，有關本件
    裁定，除檢察官、被告甲○○外，並無其他得提起抗告之人，蓋謝銀村並非受裁
    定之人之故，則如本件裁定准許聲請人所為聲請，即無異剝奪真正權利人謝銀村
    救濟之途徑，於法難以謂合，聲請人所為聲請不能准許，應予駁回。
中      華      民      國      九十      年      十    月    三十一    日
                                      臺灣士林地方法院刑事第一庭
                                          法  官  蕭  錫  証
右正本證明與原本無異。
如不服本裁定應於送達後五日內向本院提出抗告狀。
          書記官  范  淑  芬
中      華      民      國      九十      年     十一   月      五      日


司法院資訊處製作；財團法人民間司法改革基金會備份。
